臺灣高雄地方法院刑事判決　　　　　　　　　　　　九十一年度訴字第二三七七號
　　公　訴　人　臺灣高雄地方法院檢察署檢察官
　　被　　　告　甲○○
右列被告因偽造文書等案件，經檢察官提起公訴（九十一年度偵字第一一三六一號、
第一四一九九號），本院判決如左：
    主  文
甲○○連續意圖為自己不法之所有，而侵占對於業務上所持有之物，累犯，處有期徒
刑捌月。
被訴偽造文書及詐欺部分無罪。
    事  實
一、甲○○前於民國八十八年間因犯詐欺罪，經臺灣高雄地方法院以八十八年度易字
    第三三六七號判處有期徒刑四月，並經臺灣高等法院高雄分院以八十八年度上易
    字第二００五號判決駁回上訴而告確定，甫於八十九年六月九日執行完畢，猶不
    知悔改，竟基於意圖為自己不法所有之概括犯意，自九十年十月二十六日起至九
    十一年二月五日止，利用其在高雄縣大寮鄉○○村○○○路二九三之四號「妙元
    實業股份有限公司」（下稱「妙元公司」）擔任業務員，負責送貨及收取貨款業
  務之機會，連續將其因業務上向附表所示客戶收取而持有之貨款共計新臺幣（下
    同）一百二十六萬四千四百九十八元變易持有為所有之意思，而予以侵占入己，
    嗣經妙元公司清查帳款後，發覺有異始查知上情。
二、案經妙元公司訴由臺灣高雄地方法院檢察署檢察官偵查起訴。
    理  由
壹、有罪部分：
一、右揭犯罪事實，業據被告甲○○坦承不諱，核與告訴人妙元公司代表人陳源益指
    訴之情節相符，復有侵占貨款明細表一份暨出貨單影本二百六十張（附於九十一
    年度偵字第一一三六一號案卷證物袋）、被告坦承犯行之切結書及本票影本各一
    紙附卷可稽，足認被告自白與事實相符，堪以採信。本件事證明確，被告犯行堪
    以認定。
二、查被告係告訴人妙元公司之業務員，負責送貨及收貨款之業務，為從事業務之人
    ，竟將其業務上向附表所示客戶收取之貨款，變易持有為所有之意思，加以侵占
    入己，核其所為，係犯刑法第三百三十六條第二項之業務侵占罪。被告先後多次
    業務侵占犯行，時間緊接，方法相同，觸犯構成要件相同之罪名，顯係基於概括
    之犯意為之，應依連續犯規定以一罪論，並依法加重其刑，公訴人漏未論以連續
    犯，容有未洽。又被告前於八十八年間因犯詐欺罪，經臺灣高雄地方法院以八十
    八年度易字第三三六七號判處有期徒刑四月，並經臺灣高等法院高雄分院以八十
    八年度上易字第二００五號判決駁回上訴而告確定，甫於八十九年六月九日執行
    完畢，有卷附臺灣高等法院被告全國前案紀錄表一份可按，其受有期徒刑之執行
    完畢後，五年以內再犯本件有期徒刑以上之罪，為累犯，應依法遞加重其刑。爰
    審酌被告係從事業務之人，本應忠於職守，竟因需款使用即侵占業務上收取之財
    物，有違本分殊甚，且就其所侵占之一百二十六萬餘元，迄今尚未賠償告訴人妙
    元公司，惟念其犯後坦承犯行，態度尚稱良好等一切情狀，量處如主文所示之刑
    。
貳、無罪部分：
一、公訴意旨另以：被告甲○○於八十五年間自任互助會會首，召集民間互助會，每
    會五千元，連會首共二十五名，每月開標一次，竟基於意圖為自己不法所有之概
    括犯意，於上開互助會期間投標時，在高雄縣岡山鎮空軍官校服役單位，連續利
    用會員未親自到場參加投標之機會，分別假冒會員劉榮瑞、羅濟書、王瑩、章燕
    平及張英春名義，填寫標單參與競標而冒標互助會共五會，使參加該互助會之上
    開活會會員陷於錯誤而如數交付會款，迨至所得會款花用殆盡始宣佈倒會，致張
    英春等人財物損害，嗣經張英春查悉上情，被告始簽立協議書坦承冒標，因認被
    告涉有刑法第二百十六條、第二百十條行使偽造私文書罪嫌、同法第三百三十九
    條第一項詐欺取財罪嫌。
二、按犯罪事實應依證據證據認定之，無證據不得推定其犯罪事實，刑事訴訟法第一
    百五十四條定有明文。又事實之認定，應憑證據，如未能發現相當證據，或證據
    不足以證明，自不能以推測或擬制之方法，為裁判基礎；而告訴人之告訴，係以
    使被告受刑事訴追為目的，是其陳述是否與事實相符，仍應調查其他證據以資審
    認；且認定犯罪事實所憑之證據，雖不以直接證據為限，間接證據亦包括在內，
    然無論直接證據或間接證據，其為訴訟上之證明，須於通常一般之人均不致有所
    懷疑，而得確信其為真實之程度者，始得據為有罪之認定，最高法院四十年臺上
    字第八六號、五十二年臺上字第一三００號、七十六年臺上字第四九八六號分別
    著有判例可資參照。
三、本件公訴人認被告甲○○涉有前開行使偽造私文書及詐欺罪嫌，無非係以告訴人
    張英春之指述及卷附之協議書一紙在卷可憑為其主要依據。訊據被告堅詞否認有
    何公訴人所指上開犯行，辯稱：伊於八十三年間擔任會首，在空軍官校召集互助
    會，在互助會期間被會員吳俊賢、周維浩、郭三榮等人倒會，直至退伍前才宣佈
    倒會，當時尚有十幾會未得標，因而積欠活會會員劉榮瑞、羅濟書、王瑩、章燕
    平、張英春等五人共四十七萬八千八百一十元之會款，張英春多次找伊處理，於
    八十七年七月十九日達成協議每月至少償還一萬元，當時只想和解還錢，未注意
    該協議書內容即簽名，並未假冒前開五人名義標得會款，後來因工作不穩定，匯
    過三次共三萬元即未再清償等語。
四、經查，被告曾於其在空軍官校服役之期間擔任會首，召集互助會，後因遭部分會
    員倒會，而中途止會，致積欠告訴人張英春及劉榮瑞、羅濟書、王瑩、章燕平等
    五名活會會員共四十七萬八千八百一十元之會款，被告乃於八十七年七月十九日
    在告訴人張英春委託代書書立之協議書上簽名，達成每月償還一萬元，將金額匯
    入告訴人張英春之帳戶內，並開立本票一紙之協議，後因被告僅匯款三次共三萬
    元，即未依約清償，被告又於九十年八月二十一日在告訴人張英春之要求下，開
    立票面金額三十六萬元之本票一紙等情，業據被告供承在卷，且與告訴人所述之
    情節相符，並有協議書及票面金額三十六萬元之本票各一紙附卷可參，應堪採信
    。至告訴人張英春雖於偵訊中指訴：因互助會已結束，發覺尚有人未拿到錢，才
    知道他及劉榮瑞、羅濟書、王瑩、章燕平等五人被冒標，被告承認有冒標，渠等
    五人請代書寫協議書被告才簽名，被告曾告知其他會員是他得標等語；惟嗣後卻
    於本院審理中改稱：被告是受害人被人倒會，後來渠等五人未拿到錢，亦未得標
    ，伊認為被告不是冒標，協議書上「冒標」是代書寫的等語，就被告究竟有無冒
    標一事，告訴人張英春前後所述不一，是否與事實相符，已有可疑。再者，上開
    協議書雖經被告簽名，然觀其內容係記載「甲○○因於擔任會首期間冒標會，致
    積欠劉榮瑞、羅濟書、張英春、王瑩、章燕平等五人總金額新台幣肆拾柒萬捌仟
    捌佰壹拾元整」等語，就被告於何時、何地、以何方式冒標何人之會份，或者劉
    榮瑞、羅濟書、張英春、王瑩、章燕平等五人是否已遭人冒標等情，均未明確指
    出。參以上開協議書係由與本件互助會無關之代書書立後，再由告訴人張英春要
    求被告簽名於其上，已如前述，則被告辯稱：張英春多次找伊處理，當時只想和
    解還錢，未注意該協議書內容即簽名等語，衡情亦非無可能。因此，自不得僅憑
    上開協議書，即認定被告有假冒劉榮瑞、羅濟書、張英春、王瑩、章燕平等五人
    名義，填寫標單參與競標而得標之事實，更無法認定被告有何使渠等五人陷於錯
    誤，而詐得渠等五人所交付會款之行為。此外，本院復查無其他積極證據足資證
    明被告確有公訴人所指之犯行，既不能證明被告犯罪，揆諸首開規定及說明，自
    應為被告無罪之諭知。
據上論斷，應依刑事訴訟法第二百九十九條第一項前段、第三百零一條第一項，刑法
第五十六條、第三百三十六條第二項、第四十七條，罰金罰鍰提高標準條例第一條前
段，判決如主文。
本案經檢察官李宛凌到庭執行職務。
中      華      民      國      九十一      年    十    月    二十五    日
                                  臺灣高雄地方法院刑事庭
                                      審判長  法  官 黃三友
                                              法  官 廖建瑜
                                              法  官 王雅苑
右正本證明與原本無異。
如不服本判決，應於判決送達後十日內，向本院提出上訴狀。
                                              書記官 黃琬婷
中      華      民      國      九十一      年    十    月    二十五    日
附錄法條：刑法第三百三十六條第二項。
中華民國刑法第三百三十六條
 (公務公益侵占罪、業務侵占罪)
對於業務上所持有之物，犯前條第一項之罪者，處六月以上五年以下有期
徒刑，得併科三千元以下罰金。
附 表
┌──┬───────┬─────┬──────┬────────────────┐                                             │
│編號│日          期│客      戶│金 額（元） │客       戶        地        址 │
├──┼───────┼─────┼──────┼────────────────┤
│ １ │90年11月20日至│久久阿蓮  │一九０九０  │高雄縣阿蓮鄉○○路一四六        │
│    │90年12月13日  │          │            │之一號                          │
├──┼───────┼─────┼──────┼────────────────┤
│ ２ │90年11月27日至│連贊      │三四四九０  │高雄縣橋頭鄉○○路二四六號      │
│    │91年1月21日   │          │            │                                │
├──┼───────┼─────┼──────┼────────────────┤
│ ３ │90年10月26日至│宗興      │一二九四八０│台南縣仁德鄉○○路○段二八九號  │
│    │91年1月15日   │          │            │                                │
├──┼───────┼─────┼──────┼────────────────┤
│ ４ │90年10月26日至│全國台南店│五六三００  │台南縣永康市○○路十二號        │
│    │91年1月2日    │          │            │                                │
├──┼───────┼─────┼──────┼────────────────┤
│ ５ │90年10月26日至│源隆      │九九八０九  │高雄市左營區○○○路三六一號    │
│    │91年1月18日   │          │            │                                │
├──┼───────┼─────┼──────┼────────────────┤
│ ６ │90年11月15日至│鄉友      │三０二六五  │高雄縣大社鄉○○路三二九號      │
│    │91年1月7日    │          │            │                                │
├──┼───────┼─────┼──────┼────────────────┤
│ ７ │90年10月26日至│尚俗仁武  │五五四一九九│高雄縣仁武鄉○○路一０一號      │
│    │91年1月18日   │          │            │                                │
├──┼───────┼─────┼──────┼────────────────┤
│ ８ │90年12月26日至│佳來五金  │一九五六五０│高雄縣岡山鎮○○○路一一號      │
│    │91年2月5日    │          │            │                                │
├──┼───────┼─────┼──────┼────────────────┤
│ ９ │90年11月26日至│昇益      │三００四五  │高雄縣鳥松鄉○○路九之三號      │
│    │91年1月4日    │          │            │                                │
├──┼───────┼─────┼──────┼────────────────┤
│ ０ │90年11月26日至│大時代    │一０七一六０│高雄縣岡山鎮○○路九六號        │
│ １ │91年1月15日   │          │            │                                │
├──┼───────┼─────┼──────┼────────────────┤
│ １ │90年12月31日至│勝興      │八０一０    │高雄市左營區○○○路七九０      │
│ １ │91年1月12日   │          │            │                                │
├──┼───────┼─────┴──────┴────────────────┤
│    │共          計│一百二十六萬四千四百九十八元                              │
└──┴───────┴─────────────────────────────┘
